【裁判字號】    98,交上易,33
【裁判日期】    980409
【裁判案由】    過失致死
【裁判全文】
臺灣高等法院刑事判決                98年度交上易字第33號
上  訴  人  臺灣桃園地方法院檢察署檢察官
上  訴  人
即  被  告  甲○○
上列上訴人因被告過失致死案件，不服臺灣桃園地方法院97年度
審交易字第309號，中華民國97年12月26日第一審判決（起訴案
號：臺灣桃園地方法院檢察署97年度偵字第19886號），提起上
訴，本院判決如下：
    主  文
原判決撤銷。
甲○○因過失致人於死，處有期徒刑陸月，如易科罰金，以新臺
幣壹仟元折算壹日。
    事  實
一、甲○○於民國96年6 月30日上午11時55分許，駕駛車牌號碼
    LS-1719號自用小客車，沿桃園縣楊梅鎮富岡里2 鄰11之3號
    南方之無速限標誌或標線且未劃設行車分向線之產業道路由
    南往北方向行駛，行經該路段十字路口時，本應注意行車時
    速不得超過40公里，及於行經無號誌交岔路口，應減速慢行
    ，作隨時停車之準備，且左方車應暫停讓右方車先行，而依
    當時係晴天，日間自然光線，柏油路面乾燥、無障礙物，視
    線良好，並無不能注意之情事，竟疏未注意減速慢行並作隨
    時停車之準備，竟貿然以未低於時速40公里之車速通過路口
    ，且未暫停讓右方車先行，適有行經該無號誌交岔路口未減
    速慢行之徐代傳騎乘車牌號碼IVD-560 號重型機車沿產業道
    路由東往西方向（位於甲○○右方）駛至該處，甲○○見狀
    閃避不及，致其所駕駛上開自小車之右側車身與徐代傳所騎
    乘前揭機車之車頭擦撞，造成徐代傳人車倒地並受有左側股
    骨轉子間骨折、左側股骨幹粉碎性骨折、左側股骨內踝骨折
    、頭部外傷併腦水腫、胸部挫傷併多處肋骨骨折、左側鎖骨
    骨折及出血性休克等傷害，雖經延醫急救，仍於同年7 月11
    日上午6 時許傷重不治死亡。甲○○肇事後，於桃園縣政府
    警察局楊梅分局富岡派出所警員姜思格據報前往車禍現場處
    理時，向處理警員坦承其為肇事小客車之駕駛人，並進而接
    受本件裁判。
二、案經桃園縣政府警察局桃園分局報告及徐代傳之子乙○○訴
    由臺灣桃園地方法院檢察署檢察官偵查起訴。
    理  由
一、按被告以外之人於審判外之陳述，雖不符刑事訴訟法第一百
    五十九條之一至之四之規定，而經當事人於審判程序同意作
    為證據，法院審酌該言詞陳述或書面陳述作成時之情況，認
    為適當者，亦得為證據。當事人、代理人或辯護人於法院調
    查證據時，知有第一百五十九條第一項不得為證據之情形，
    而未於言詞辯論終結前聲明異議者，視為有前項之同意，刑
    事訴訟法第一百五十九條之五規定甚明。查本件桃園縣政府
    警察局楊梅分局富岡派出所警員姜思格所製作之處理交通事
    故登記表、現場草圖、道路交通事故現場圖、道路交通事故
    調查報告表及道路交通事故肇事人自首情形紀錄表，雖均屬
    被告以外之人在審判外之陳述，且不符刑事訴訟法第一百五
    十九條之一至之四之規定，惟當事人就上開審判外之陳述，
    於原審及本院言詞辯論終結前均未聲明異議，而本院審酌渠
    等於陳述作成時之情況，認為以之作為證據為適當，依上開
    規定，得採為本案之證據。另卷附怡仁綜合醫院出具被害人
    傷勢之診斷證明書，乃該院從事醫療業務之醫師，因被害人
    經送至該院急救，醫師於例行性之治療過程中，對被害人所
    為醫療行為，於業務上出具之診斷書，屬於醫療業務上或通
    常醫療業務過程所製作之證明文書，依刑事訴訟法第一百五
    十九條之四第二款規定，亦得為本案之證據，均合先敘明。
二、訊據被告甲○○雖坦承於上開時地駕駛前揭小客車與被害人
    徐代傳所騎乘之上開機車發生擦撞，被害人因而不治死亡等
    情，惟矢口否認有何過失致死犯行，並辯稱：因上開路口右
    側有大片矮樹林，視線不良，致伊車行至路口時，始看見被
    害人之機車由右至左急駛而來，然伊當時仍有減速，並鳴按
    喇叭，作隨時停車的準備，本事故係被害人騎乘機車撞及伊
    小客車右側，伊並無過失責任云云。惟查：
  (一)上揭過失致死犯行，業據被告於原審坦承不諱（見原審卷第
    16、20、22頁），並有桃園縣警察局處理交通事故登記表、
    現場草圖、道路交通事故現場圖、道路交通事故調查報告表
    (一)、(二)、現場及車損照片在卷可參。且被害人確因本件車禍
    受有左側股骨轉子間骨折、左側股骨幹粉碎性骨折、左側股
    骨內踝骨折、頭部外傷併腦水腫、胸部挫傷併多處肋骨骨折
    、左側鎖骨骨折及出血性休克等傷害，雖經延醫急救，仍於
    同年7月11日上午6時許傷重不治死亡等情，業經臺灣桃園地
    方法院檢察署檢察官會同法醫師相驗屬實，製有相驗屍體證
    明書、檢驗報告書在卷可稽，及怡仁綜合醫院出具之診斷證
    明書在卷可參。是被告於原審之自白與事實相符，堪採為本
    案認定犯罪事實之證據。
  (二)按行車速度，依速限標誌或標線之規定，在無速限標誌或標
    線，且未劃設車道線、行車分向線或分向限制線之道路，時
    速不得超過四十公里，及行經無號誌之交岔路口，應減速慢
    行，作隨時停車之準備，道路交通安全規則第九十三條第一
    項第一款、第二款規定甚明。查，本案車禍發生地點係位於
    無速限標誌或標線且未劃設行車分向線之產業道路之無號誌
    交岔路口，有前開道路交通事故現場圖、調查報告表及現場
    照片在卷可憑。被告持有合格之小客車駕駛執照，對上述交
    通法規自是知之甚詳。惟被告於肇事前卻仍以時速五十公里
    行駛於該產業道路，並以時速四十公里通過該交岔路口，雖
    有按鳴喇叭，但未煞車，駛至路口時，始發覺被害人騎機車
    由右側出來，雖緊急往左邊閃避，致所駕小客車滑落路旁之
    稻田中等情，業據被告於偵查中供承在卷（見相驗卷第22、
    68頁）。又本件依警員所拍攝之雙方車輛肇事後位置及受損
    照片所示（見相驗卷第47至52頁），肇事後被告所駕上開小
    客車向左前滑入路旁稻田中，其右側車身自方向燈起至車門
    處有延伸碰撞擦損之明顯痕跡，及被害人所騎前揭機車倒置
    於該路口，機車車頭、外殼嚴重毀損，顯見被告駕車通過上
    開路口時，疏未注意減速通過及作隨時停車之準備，並禮讓
    其右側車輛先行，致其小客車右側與被害人所騎機車之車頭
    發生擦撞。且依肇事當時晴天，日間自然光線，柏油路面乾
    燥、無障礙物，視線良好，並無不能注意之情事。故被告駕
    車因有上開疏未注意之過失情節，並造成被害人不治死亡，
    兩者具有相當之因果關係。是被告就本件事故之發生即應負
    有過失致死之罪責。而本件經檢察官囑請臺灣省桃園縣區車
    輛行車事故鑑定結果，亦同認被告駕駛自小客車，行經無號
    誌交岔路口超速行駛，且左方車未暫停讓右方車先行，為肇
    事主因，被害人駕駛重機車，行經無號誌交岔路口未減速慢
    行，為肇事次因；嗣再送請臺灣省車輛行車事故覆議鑑定委
    員會鑑定，亦同此認定，有上開鑑定意見書及覆議鑑定函各
    一份在卷可稽。
  (三)綜上所述，被告辯稱其無過失責任云云，顯係事後卸責之詞
    ，委無可採。本件事證明確，被告上開犯行洵堪認定，應依
    法論罪科刑。
三、核被告所為，係犯刑法第二百七十六條第一項之過失致死罪
    。被告於警員姜思格到場處理尚不知孰為犯罪嫌疑人時，即
    主動向警員陳明其為肇事車輛駕駛人，自首而接受本件裁判
    ，此有桃園縣政府警察局道路交通事故肇事人自首情形紀錄
    表一份在卷可按，爰依刑法第六十二條前段規定減輕其刑。
四、原判決對被告予以論科，固非無見。惟查原判決認定被告係
    以所駕駛前揭車輛之右側車身撞擊被害人所騎乘前揭機車之
    車頭，與卷存之肇事車輛受損照片所示，被告所駕駛上開小
    客車之右側車身自方向燈起至車門處有延伸碰撞擦損痕跡，
    顯見其所駕小客車於閃避時，係車身右側與徐代傳所騎乘前
    揭機車之車頭發生擦撞，而非直接撞擊，是原判決所認事實
    ，顯與卷存證據資料不符，自有未當。被告猶執陳詞提起上
    訴，否認犯罪，及檢察官援引告訴人乙○○之請求，上訴指
    摘原判決量刑過輕，及被告未符自首要件，雖均無理由，然
    被告抗辯其未直接撞擊被害人所騎之上開機車，原判決認定
    有誤等語，尚堪採信。是原判決既有可議，自屬無法維持，
    應由本院將原判決撤銷，另為適法之諭知。爰審酌被告無前
    科，素行尚佳，大學畢業，現任教職，智識程度高，就本件
    事故應負肇事主因，並造成被害人死亡之結果，被害人亦有
    過失，及被告雖已與被害人家屬達成調解（有桃園縣楊梅鎮
    調解委員會調解書附卷可參），惟迄今仍無法取得被害人家
    屬諒解，暨犯罪後態度等一切情狀，量處如主文第二項所示
    之刑，並諭知易科罰金之折算標準。
據上論斷，應依刑事訴訟法第三百六十九條第一項前段、第三百
六十四條、第二百九十九條第一項前段，刑法第二百七十六條第
一項、第六十二條前段、第四十一條第一項前段，刑法施行法第
一條之一，判決如主文。
本案經檢察官侯寬仁到庭執行職務。
中    華    民    國    98    年    4     月    9     日
                  刑事第二十一庭審判長法  官  蘇隆惠
                                      法  官  曾家貽
                                      法  官  楊力進
以上正本證明與原本無異。
不得上訴。
                                      書記官  何仁崴
中    華    民    國    98    年    4     月    9     日
附錄：本案論罪科刑法條全文
中華民國刑法第276條
（過失致死罪）
因過失致人於死者，處2年以下有期徒刑、拘役或2千元以下罰金
。
從事業務之人，因業務上之過失犯前項之罪者，處5年以下有期
徒刑或拘役，得併科3千元以下罰金。


司法院資訊處製作；財團法人民間司法改革基金會備份。
